【裁判字號】    99,審訴,2700
【裁判日期】    990923
【裁判案由】    毒品危害防制條例
【裁判全文】
臺灣高雄地方法院刑事判決            99年度審訴字第2700號
公  訴  人  臺灣高雄地方法院檢察署檢察官
被      告  甲○○
上列被告因毒品危害防制條例案件，經檢察官提起公訴（99年度
毒偵字第3005號），被告於準備程序進行中就被訴事實為有罪之
陳述，經本院告知簡式審判程序之旨，並聽取被告與公訴人之意
見後，裁定依簡式審判程序審理，判決如下：
    主  文
甲○○施用第一級毒品，累犯，處有期徒刑捌月；又施用第二級
毒品，累犯，處有期徒刑伍月。應執行有期徒刑壹年。
    事  實
一、甲○○前因施用毒品案件，經觀察、勒戒後，因有繼續施用
    傾向，而經本院再以92年度毒聲字第2043號裁定送強制戒治
    ，而於民國92年12月26日因停止其處分出監（指揮書執畢日
    期為93年4 月4 日），並經臺灣高雄地方法院檢察署檢察官
    以93年戒毒偵字第286 號案件為不起訴處分確定，嗣甲○○
    又再犯施用毒品案件，經本院於95年12月28日，以95年度訴
    字第3352號判處有期徒刑10月、5 月，合併定應執行刑為有
    期徒刑1 年1 月，後經減刑為有期徒刑5 月、2 月又15日，
    合併定應執行刑為有期徒刑6 月又15日確定，並於97年4 月
    7 日縮刑期滿執行完畢。嗣甲○○猶不能戒斷毒癮，復基於
    施用第一級毒品海洛因及第二級毒品甲基安非他命之犯意，
    於99年3 月25日下午4 時許，在高雄縣鳳山市友人住處，分
    別以捲菸之方式施用第一級毒品海洛因1 次，及以玻璃球燒
    烤吸食煙霧之方式，施用第二級毒品甲基安非他命1 次。
二、案經高雄市政府警察局移送臺灣高雄地方法院檢察署檢察官
    偵查起訴。
    理  由
一、本件被告甲○○所犯係死刑、無期徒刑、最輕本刑為3 年以
    上有期徒刑以外之罪，其於準備程序進行中，就被訴事實為
    有罪之陳述，經受命法官告知簡式審判程序之旨，並聽取當
    事人之意見後，本院合議庭認無不得或不宜改依簡式審判程
    序進行之情形，爰依刑事訴訟法第273 條之1 第1 項規定，
    裁定本件由受命法官獨任進行簡式審判程序。又本件卷內之
    證據資料，依同法第273 條之2 規定，不受同法第159 條第
    1 項關於傳聞法則規定之限制，依法均有證據能力，合先敘
    明。
二、上揭事實，業據被告於本院審理中坦承不諱，且被告為警查
    獲時所採之尿液，經送驗後，確實分呈嗎啡及甲基安非他命
    之陽性反應，此有高雄市凱旋醫院濫用藥物尿液檢驗報告1
    紙在卷可按，足認被告前開任意性之自白與事實相符，得作
    為被告有罪之證據。又被告曾受如事實欄所載之觀察、勒戒
    及強制戒治處分執行完畢後5 年內，再犯施用毒品罪而經依
    法追訴處罰完畢等事實，亦有卷附本院院內索引卡紀錄表、
    臺灣高等法院被告前案紀錄表各1 份在卷可按。按毒品危害
    防制條例第20條、第23條於93年1 月9 日修正施行後，將施
    用毒品之刑事處遇程序，區分為「初犯」及「五年內再犯」
    、「五年後再犯」3 種，其立法理由謂：「初犯」經觀察、
    勒戒或強制戒治執行完畢釋放後，「五年內再犯」者，因其
    再犯率甚高，原實施之觀察、勒戒及強制戒治既已無法收其
    實效，爰依法追訴或裁定交付審理。至於經觀察、勒戒或強
    制戒治執行完畢釋放後，「五年後再犯」者，前所實施之觀
    察、勒戒或強制戒治已足以遮斷其施用毒品之毒癮，為期自
    新及協助其斷除毒癮，仍適用「初犯」規定，先經觀察、勒
    戒或強制戒治之程序。從而依修正後之規定，僅限於「初犯
    」及「五年後再犯」二種情形，始應先經觀察、勒戒或強制
    戒治程序。倘被告於5 年內已再犯，經依法追訴處罰，縱其
    第3 次再度施用毒品之時間，在初犯經觀察、勒戒或強制戒
    治執行完畢釋放5 年以後，已不合於「五年後再犯」之規定
    ，且因已於「五年內再犯」，顯見其再犯率甚高，原實施觀
    察、勒戒或強制戒治，已無法收其實效，即應依該條例第10
    條處罰（最高法院95年第7 次刑事庭會議決議參照）。從而
    ，被告於前開初犯觀察、勒戒及強制戒治處分執行完畢釋放
    後「五年內再犯」施用毒品罪，並經依法追訴處罰執行完畢
    ，而本件被告再度施用毒品犯行，已不合於「五年後再犯」
    之規定，揆諸前揭說明即應依毒品危害防制條例第10條加以
    處罰。職是，本件事證明確，被告犯行洵堪認定，應依法論
    科。
三、核被告所為，係犯毒品危害防制條例第10條第1 項之施用第
    一級毒品罪、同條例第10條第2 項之施用第二級毒品罪。被
    告為施用而持有第一、二級毒品之低度行為，為施用第一、
    二級毒品之高度行為所吸收，不另論罪。被告就上開犯行，
    犯意各別，行為互殊，應予分論併罰。又被告有如事實欄所
    記載論罪科刑執行完畢之紀錄，有臺灣高等法院被告前案紀
    錄表附卷可考，其於有期徒刑執行完畢後，5 年內故意再犯
    本件有期徒刑以上之2 罪，均為累犯，應各依刑法第47條第
    1 項規定，加重其刑。爰審酌被告前因施用毒品案件，迭經
    觀察、勒戒、強制戒治及法院科刑判決後，竟再為本件犯行
    ，足見其惡習已深，且戒絕毒癮之意志不堅，未能體悟施用
    毒品對自己、家人造成之傷害及社會之負擔，自屬可議；參
    以被告犯後坦承犯行，且施用毒品本質上係屬戕害自身健康
    之行為，尚未直接危害他人，反社會性程度應屬較低，及其
    智識程度、生活情況等一切情狀，分別量處如主文所示之刑
    ，並依刑法第51條第5 款規定，定其應執行之刑，以資懲儆
    。
據上論斷，應依刑事訴訟法第273 條之1 第1 項、第284 條之1
、第299 條第1 項前段，毒品危害防制條例第10條第1 項、第2
項，刑法第11條前段、第47條第1 項、第51條第5 款，判決如主
文。
本案經檢察官王清海到庭執行職務。
中    華    民    國    99    年    9     月    23    日
                  刑事第十庭    法  官  林裕凱
以上正本證明與原本無異。
如不服本判決應於收受判決後10日內向本院提出上訴書狀，並應
敘述具體理由。其未敘述上訴理由者，應於上訴期間屆滿後20日
內向本院補提理由書(均須按他造當事人之人數附繕本)「切勿逕
送上級法院」。
中    華    民    國    99    年    9     月    23    日
                                書記官  黃振祐
附錄所犯法條
毒品危害防制條例第10條
施用第一級毒品者，處 6 月以上 5 年以下有期徒刑。
施用第二級毒品者，處 3 年以下有期徒刑。

司法院資訊處製作；財團法人民間司法改革基金會備份。
